【裁判字號】    97,上訴,1409
【裁判日期】    980305
【裁判案由】    毒品危害防制條例
【裁判全文】
臺灣高等法院臺南分院刑事判決        97年度上訴字第1409號
上  訴  人  臺灣臺南地方法院檢察署檢察官
上  訴  人
即  被  告  甲○○
                      號
扶助辯護人  江信賢  律師
            熊家興  律師
            曾靖雯  律師
上列上訴人因被告違反毒品危害防制條例案件，不服臺灣臺南地
方法院96年度訴字第1469號中華民國97年10月22日第一審判決（
起訴案號：臺灣臺南地方法院檢察署96年度偵字第2234號），提
起上訴，本院判決如下：
    主  文
原判決關於連續販賣第一級、第二級毒品暨定應執行刑部分均撤
銷。
甲○○連續販賣第二級毒品，累犯，處如附表壹編號1所示之主
刑及從刑。又連續販賣第一級毒品，累犯，處如附表壹編號2所
示之主刑及從刑。應執行有期徒刑拾陸年。扣案如附表參編號1
、2所示之毒品海洛因及安非他命均沒收銷燬之；如附表參編號1
、2所示之毒品包裝袋及如附表參編號3至5、附表肆編號5所示之
電子磅秤、手機、分裝袋均沒收，未扣案販賣毒品所得計新臺幣
參萬捌仟元均沒收，如全部或一部不能沒收時，以其財產抵償之
。未扣案如附表參編號6所示之手機沒收，如全部或一部不能沒
收時，追徵其價額。
    事  實
一、甲○○前因犯竊盜罪，經臺灣板橋地方法院以92年度板簡字
    第257號判處有期徒刑6月確定，甫於92年6月24日易科罰金
    執行完畢。詎甲○○猶不知警惕，明知海洛因及安非他命分
    別係毒品危害防制條例第2條第2項第1、2款所明定之第一級
    、第二級毒品，不得非法持有、販賣。竟意圖營利，分別基
    於販賣第二級毒品安非他命、第一級毒品海洛因牟利之概括
    犯意，以其所持用之門號0000000000（未扣案）、00000000
    00、0000000000號等行動電話為聯絡工具，與丙○○所持用
    之0000000000號、乙○○所持用之0000000000號行動電話聯
    絡，分別為下列販賣毒品犯行：連續於(一)附表貳編號1、2所
    示時、地，分別販賣安非他命予丙○○10次、乙○○1次；
    於(二)附表貳編號3所示時、地，販賣海洛因予乙○○3次，總
    計獲利新臺幣（下同）3萬8千元。
二、嗣因甲○○另涉嫌違反槍砲彈藥刀械管制條例遭臺灣板橋地
    方法院以板檢榮執丁緝字第4812號通緝在案，經員警於94年
    12月9日至臺北縣樹林市柑園橋下河濱公園遙控汽車練習場
    將其逮捕，並於其所駕駛之車號9472-MQ號自用小客車上，
    查扣如附表參（編號6除外）所示之物，再經甲○○同意至
    其於桃園縣龜山鄉○○路251巷2之1號7樓B703室之住處搜索
    ，查扣附表肆所示之物，而查悉上情。
三、案經臺北市政府警察局刑事警察大隊報告臺灣板橋地方法院
    檢察署呈請臺灣高等法院檢察署檢察長令轉臺灣臺南地方法
    院檢察署檢察官偵查起訴。
    理  由
壹、程序方面：
一、證人丙○○於警詢中之陳述，係被告以外之人於審判外之陳
    述，被告甲○○不同意作為證據，依刑事訴訟法第159條第1
    項、第159條之5第1項之規定，原則上不得作為本案裁判基
    礎之證據資料。而檢察官已於97年7月23日當庭捨棄此項證
    據方法（見原審卷(二)第51頁），核先敘明。
二、證人乙○○於警詢中之陳述，係被告以外之人於審判外之陳
    述，被告甲○○不同意作為證據，依刑事訴訟法第159條第1
    項、第159條之5第1項之規定，原則上不得作為本案裁判基
    礎之證據資料。又檢察官並未證明「證人乙○○先前於警詢
    中之指訴具有較可信之特別情況，且為證明犯罪事實存否所
    必要」此一外部情況要件，則證人乙○○於警詢中之陳述，
    並不符合刑事訴訟法第159條之2例外得作為證據之要件規定
    ，而無法回復其證據能力，此合先敘明。
三、按被告以外之人於審判外之陳述，雖不符刑事訴訟法第159
    條之1至第159條之4之規定，而經當事人於審判程序同意作
    為證據，法院審酌該言詞陳述或書面陳述作成時之情況，認
    為適當者，亦得為證據，為刑事訴訟法第159條之5第1項所
    明定。查搜索同意書、扣押筆錄、扣押物品目錄表（臺灣板
    橋地方法院檢察署94年度偵字第7513號卷【以下簡稱偵Ａ卷
    】第62至64頁、第66至69頁）；臺北市政府警察局刑事警察
    大隊97年2月5日北市警刑大八字第09730283300號函附臺灣
    板橋地方法院檢察署通訊監察書（原審卷(一)第77至80頁），
    及其餘所有之供述、非供述證據，被告及其辯護人於本案審
    判程序中，表示同意作為證據（本院卷第94頁），本院審酌
    各該證據作成之情況，認為適當，復經本院於審判期日就上
    開證據依法進行調查、辯論，依刑事訴訟法第159條之5規定
    ，自有證據能力。
貳、實體方面：
一、訊據被告甲○○坦承自94年1月起持用門號0000000000、000
    0000000、0000000000號等行動電話與丙○○、乙○○聯繫
    ，並於94年1月至10月間，交付毒品安非他命予丙○○、乙○○，交付海洛因予乙○○施用；及扣案如附表參（編號6
    除外）、肆所示之物，惟辯稱：附表參編號4所示之分裝袋
    非在其所駕駛之車號9472-MQ號小客車上扣得，係在其住處
    所扣得，不否認均為其所有之物等情（見本院卷第94頁）。
    惟矢口否認有上開販賣安非他命或海洛因之犯行。辯稱：伊
    是跟丙○○、乙○○共同出資購買，或免費請丙○○施用毒
    品，在94年9月23日、94年10月9日、94年10月23日這3天，
    乙○○跟伊一起去拿毒品海洛因云云。
二、經查：被告甲○○供承曾於94年1月至10月間，交付安非他
    命予丙○○，交付安非他命及海洛因給乙○○施用（見原審
    卷(二)第42頁）。又證人乙○○、丙○○於94年間曾施用安非
    他命、海洛因，業據其2人供承在卷（見偵Ａ卷第155頁、11
    3頁；原審卷(二)第45頁、52至53頁），且證人乙○○因於94
    年7月間某日起至94年10月間，連續施用第二級毒品安非他
    命多次，經臺灣板橋地方法院裁定送觀察勒戒後，由臺灣板
    橋地方法院檢察署檢察官以94年度毒偵字第6574號為不起訴
    處分確定一節，亦有上開不起訴處分書1份在卷可憑；足見
    丙○○有施用安非他命，乙○○有施用海洛因及安非他命以
    抵癮之惡習。是被告自白曾交付毒品安非他命予丙○○、乙○○2人一節與事實相符，自可採信。
三、被告甲○○既以前詞置辯，則本件應審究者為被告係販賣海
    洛因、安非他命予丙○○、乙○○或是與其等合資購買？經
    查：
(一)、被告販賣第二級毒品安非他命予丙○○部分：
  1.被告甲○○就其交付安非他命予丙○○之原因，原辯稱其係
    與丙○○【合資】，由其前往購買毒品，或由其免費請丙○○施用（見原審卷(一)第53頁），嗣經原審傳喚丙○○到庭作
    證，丙○○到庭作證稱甲○○都是【請】他施用毒品安非他
    命等語後（見原審卷(二)第45頁），甲○○即改稱其都是【請
    】丙○○施用，【未曾與丙○○合資】購買毒品，94年間陸
    續請丙○○施用安非他命至少10次等語（見原審卷(二)第51、
    131頁），其前後供詞不一。又被告自陳其與妻子共育2名幼
    子，家中經濟靠其維持，於94年間，其係從事中古汽車買賣
    ，收入少時每月2、3萬餘元，多時每月6、7萬元。據此，則
    其每月收入非鉅，又需負擔家中生計，而安非他命為政府查
    緝甚嚴之毒品，價格昂貴，甲○○所稱其經常免費請丙○○
    施用一節，亦與其家境狀況、經濟能力不符，實難遽信其有
    能力請丙○○施用達10次之多。
  2.證人丙○○於95年4月25日臺灣板橋地方法院檢察署檢察官
    偵訊時具結供稱其94年11月1日被抓前10日【都是向甲○○
    買】安非他命，約有10多次，1次2000元，【沒有向其他人
    買】，甲○○大部分都是送毒品到其家等語（見偵Ａ卷第11
    3、114頁）。而丙○○於原審審理作證時亦供承上開偵訊筆
    錄製作時，其精神狀況良好，且該份筆錄經其閱覽過後簽名
    （見原審卷(一)第50頁）。又丙○○與甲○○並無任何仇隙，
    此亦據其2人分別供承在卷（見警卷第20頁；偵Ａ卷第114頁
    ），是證人丙○○應無設詞誣陷甲○○之理，其證詞應堪採
    信。
  3.雖證人丙○○於原審審理時另證稱伊所施用之毒品安非他命
    來源是「向朋友買的」或「甲○○請的」，甲○○提供第二
    級毒品安非他命給伊吸食，未曾收取金錢云云。並表示伊於
    臺灣板橋地方法院檢察署檢察官偵訊時，為前開不利被告之
    陳述，係因伊加班至（凌晨）12點多，且有飲酒，做完筆錄
    已天亮，頭腦不清楚等語（見原審卷(二)第45頁）。然觀諸證
    人丙○○前開偵訊筆錄，上載訊問之時間為下午2時16分許
    ，並非凌晨時分，且經公訴檢察官當庭告以丙○○上開偵訊
    筆錄及其警詢筆錄內容及製作時間後，丙○○則改稱警詢筆
    錄製作時精神不濟，於上開偵訊筆錄製作時，精神尚可等語
    （見原審卷(二)第48至50頁），是丙○○就其何以為與偵訊時
    相異之證詞，無法提出合理之說明。參以證人丙○○自陳其
    於原審審理庭作證前曾與被告同一囚車（見原審卷(二)第50頁
    ），則證人丙○○此部分有利被告甲○○之陳述，顯係迴護
    被告之詞，尚難採信。
  4.依證人丙○○前開證詞所述，其向被告購買毒品安非他命之
    次數為10幾次，1次購買2000元，則依最有利於被告之原則
    ，認定被告自94年1月初起至同年11月1日之前10日止，販售
    予證人丙○○第二級毒品安非他命10次，，據此推算，被告
    販賣毒品予證人丙○○所得共2萬元（2000×10＝20000）。
(二)、被告販賣第二級毒品安非他命、第一級毒品海洛因予乙○○
    部分：
  1.證人乙○○於95年12月12日臺灣板橋地方法院檢察署檢察官
    偵訊時結證稱：伊在94年11月間被查獲前，安非他命來源有
    的是向甲○○買，有的是向小五買的，向甲○○買過3、4次
    ，一次都約買2000元，數量不清楚，買的時候用伊以鄰居劉
    聖民名義申請的門號0000000000號手機打給甲○○，約定交
    易的地點不一定，有約在桃園、也有約在三峽；94年9月25
    日是伊與甲○○聯絡毒品安非他命交易，伊到八德市大樹派
    出所附近拿4張安非他命，4張是指4000元。94年9月23日伊
    要向甲○○調女生（海洛因），他說的4分之1是指4分之1錢
    。當天甲○○把海洛因從桃園大園鄉拿到伊八德的家裡，伊
    拿6000元給他；94年10月9日在八德東勇街上松雨汽車旅館
    向甲○○買4分之1錢的海洛因，伊給他7000元；（提示94年
    10月23日通訊監察譯文）這次伊在三峽某中古車行花1000元
    跟甲○○交易，有拿到海洛因等語（見偵Ａ卷第155至157頁
    ）。且於原審具結作證時亦供稱：伊於94年9月23日、同年1
    0月9日、10月23日於電話中向被告表示要「買」海洛因，因
    為向甲○○拿毒品，若沒有錢，甲○○就不出來，計分別向
    被告拿取價值6000元、7000元、1000元之海洛因等語（見原
    審卷(二)第55至58頁）。
  2.門號0000000000號手機係劉聖民所申請辦理，有卷附該門號
    申請人資料在卷可考（見原審卷(二)第71頁），而依卷附通訊
    譯文所載，被告於94年9月、10月間確有以門號0000000000
    號手機【Ａ】，與乙○○所持用之門號0000000000號手機【
    Ｂ】聯絡交易毒品安非他命及海洛因之紀錄：
    (1) 94年9月25日（見偵Ｃ卷第23頁）：
       Ｂ：你有沒有男生（指安非他命）？
       Ａ：有。
       Ｂ：1克多少錢？
       Ａ：1克2000好了。
       Ｂ：好的，我去拿。
       Ａ：我在大樹派出所。
       Ｂ：我現在過去了，我要4張。
    (2) 94年9月23日（見偵Ｃ卷第20頁）：
       Ｂ：我跟你講，你要拿一粒一粒的．．．女生啊（海洛
           因）！
       Ａ：高爾夫球嗎？
       Ｂ：女生阿。
       Ａ：對啦。
       Ｂ：我本來想跟你拿多點，問題是我跟朋友一起出錢買
           的。
       Ａ：你可以先拿4分之1，你叫他過來拿試試看，可以的
           話再拿多一點，等有空我送過去也沒關係。
       Ｂ：好的，錢要拿過去嗎？
       Ａ：哈，當然阿，看你要拿多少就拿多少錢給我。
    (3) 94年10月9日（見偵Ｃ卷第33頁）：
       Ｂ：我要4分之1.
       Ａ：你要4分之1，有的。
       Ｂ：多少錢？
       Ａ：7000。
       Ｂ：在哪？
       Ａ：八德，你一個大姐住的那邊。
       Ｂ：東勇街嗎？你們在那邊嗎？
    (4) 94年10月23日（見偵Ｃ卷第40頁）：
       Ｂ：哥哥，麻煩出一張給我好嗎？
       Ａ：你要什麼的？
       Ｂ：女生。
       Ａ：你來三峽車行這邊。
  3.綜上，證人乙○○前開偵訊時所述，與卷附通聯紀錄吻合，
    參以證人乙○○於原審審理時表示，前開偵訊筆錄之記載，
    與其偵訊中所證述之內容相同（見原審卷(二)第60頁），是證
    人乙○○於偵訊時之供述，堪信為真實，可以採信。
  4.雖證人乙○○另於原審審理時證稱其第一級毒品海洛因及第
    二級毒品安非他命之來源均是向朋友「阿祥」買的，不是向
    甲○○買的，其向甲○○拿取毒品，甲○○均不曾向其收款
    ，其於95年12月12日臺灣板橋地方法院檢察署檢察官訊問時
    作證稱毒品來源是甲○○，是因其毒癮發作等語（見原審卷
    二第53、54頁）。然證人乙○○於偵訊當時已進入臺灣臺北
    監獄執行竊盜案件月餘，有臺灣高等法院在監在押全國紀錄
    表1份在卷可參（見原審卷(一)第199頁）。而證人乙○○亦自
    陳其在臺北監獄內沒有吸毒（見原審卷(二)第58頁），其既在
    監服刑，且在監獄內並未吸毒，豈有可能在偵訊當時毒癮發
    作？又由前開94年9月23日通訊監察譯文可知，乙○○向甲○○購買海洛因時，被告要乙○○帶錢過去交易，並表明看
    要拿多少海洛因就要拿多少錢，即與證人乙○○前開所述，
    被告交付毒品時未向其收取分文一節不符。因此，證人乙○○於原審所為前開有利被告部分之陳述，顯有迴護被告之意
    ，要無可採。
  5.再者，被告於原審審理時供陳其與乙○○合資購買毒品之方
    式為：(1)乙○○先打伊持有的0000000000電話給伊，問說伊
    要出多少錢，要買多少的量，然後約好誰去找誰，也約好地
    點，每次地點不一定，視當時人在何處，會合後一起去向藥
    頭拿，在藥頭那邊就將毒品以目視方式分配好毒品。(2)乙○○打上開門號電話給伊，告知其出資額為何，伊會在電話中
    說好要買多少的量，然後伊再出一樣金額的錢，請乙○○去
    向藥頭拿毒品，回來的時候再以目視方法分毒品給伊。(3)伊
    打電話給乙○○，跟他說伊有多少錢，問他有沒有相同金額
    的錢，要不要一起買，然後伊2人一起去向藥頭拿毒品，並
    當場以目視方式分毒品。然觀之前開通聯譯文內容，乙○○
    均係在電話中說明其所需之毒品數量，被告告以價額，乙○○隨即表明要前往拿取毒品，與被告前開所述其與乙○○「
    合資」購買毒品之方式，俱不相同，且與證人乙○○於本院
    所述，係向被告免費拿取毒品一節不符，是被告辯稱係與乙○○合資購買毒品云云，顯與事實不符，要無足取。
  6.依證人乙○○前開所述及佐以通聯譯文內容，乙○○向被告
    購買毒品安非他命之次數，雖乙○○於偵查中稱有3、4次，
    然僅有通聯顯示1次，於94年9月25日在大樹派出所是以4000
    元購得，依有利於被告之方式計算，應認定被告販售證人乙○○第二級毒品安非他命1次，4000元。而合計販賣安非他
    命予證人丙○○共10次，所得計20000元。檢察官原起訴被
    告以價格1000元、2000元之代價販賣第二級毒品安非他命予
    乙○○2次，共獲利3000元部分，尚無證據證明。應認僅販
    賣1次，共獲利4000元。而被告於附表貳編號3所示時、地販
    賣海洛因予乙○○之所得則為1萬4千元（6000＋7000＋1000
    ＝14000元）。
(三)、另被告於原審雖否認附表參編號3、4的電子磅秤、分裝袋等
    物係在9472-MQ車上查獲。然查，附表參（編號6除外）所示
    之物，係員警於94年12月9日在臺北縣樹林市柑園橋下河濱
    公園遙控汽車練習場上，被告所駕駛之車號9472-MQ號自用
    小客車上所查扣，附表4所示之物則是員警經被告同意，前
    往被告桃園縣龜山鄉○○路251巷2之1號7樓B703室之住處搜
    索所扣得，而附表參（編號6除外）、4所示物品均為被告所
    有，搜索同意書、扣押筆錄、扣押物品目錄表上面的指印均
    是被告親自蓋印等情，分據被告於警詢、原審準備程序時自
    承在卷，而觀之卷附搜索同意書、扣押筆錄、扣押物品目錄
    表，其上各個扣扣物品之所有人欄位，均有被告甲○○之簽
    名及指印（見偵Ａ卷第62至64頁、第66至69頁），而被告於
    94年12月10日警詢時，有律師陳中柱在場，此觀之警詢筆錄
    即可明白（見偵Ａ卷第10頁），被告亦於原審表示其於警詢
    時之陳述係出於其自由意思所為（見偵Ａ卷第10、11頁；原
    審卷(一)第68、152頁），是被告於警詢陳述之任意性自可確
    保。又警察局移送書並未記載電子磅秤、分裝袋之用途，且
    一般販賣毒品者，雖常利用電子磅秤及分裝袋裝秤毒品以供
    販賣，然並非可導出「持有電磅秤者、分裝袋者，必定有販
    賣毒品犯行」，故員警亦無誣陷被告持有電子磅秤及分裝袋
    之動機。再者，證人即當日查扣附表參（編號6除外）、4物
    品及製作筆錄之員警丁○○亦到庭結證表示，當日確有在上
    開小客車內查獲電子磅秤、分裝袋等物，且當場向被告確認
    時，被告亦表示該等物品均為其所有，當日是逐一過濾清點
    查獲物品後，再逐一提示予被告確認，製作警詢筆錄時，陳
    中柱律師全程在場，詢問過程中有提示扣押物品，被告有表
    示都是他的，電子磅秤及分裝袋是在被告車內放置的手提包
    內查獲（見原審卷(二)第119至123頁）。綜上，被告前開辯解
    ，顯與事實不符，要無可採。附表參（編號6除外）所示之
    物確均係於該等附表所示地點查扣，為被告所有之物無訛。
    此部分被告於本院審準備程序中已就電子磅秤表示不爭議（
    見本院卷第94頁）。
(四)、被告於94年間每月平均家庭經濟收入不多，又需負擔家中妻
    子及2名幼子之生活費用已如上述，而安非他命為政府查緝
    甚嚴之毒品，價格昂貴等情，已如前述，衡情，依被告之經
    濟能力，其販賣海洛因及安非他命，應有意圖營利之犯意。
    再參以我國查緝毒品之施用或販賣一向執法甚嚴，對於販賣
    毒品者尤科以重度刑責，又販賣毒品既係違法行為，當非可
    公然為之，亦無公定價格，且容易分裝並增減份量，而每次
    買賣之價量，可能隨時依雙方關係深淺、資力、需求量及對
    行情之認知、來源是否充裕、查緝是否嚴謹、購買者被查獲
    時供述購買對象之可能風險之評估等情形，而異其標準，非
    可一概而論；而買受毒品之人通常亦無法探知販毒者賺取利
    潤幾何，是販賣毒品之利得，除販毒者坦承犯行或價量俱臻
    明確外，委難察得實情，販賣之人從價差或量差中牟利之方
    式雖異，其意圖營利之販賣行為則同一。是以因安非他命、
    海洛因量微價高，販賣者率有利益可圖，被告販賣毒品予丙○○、乙○○，如無利益可得，被告又豈會甘冒遭警查獲可
    能處以重刑之風險而如此作為，則被告雖否認有販賣海洛因
    、安非他命之犯行，而無可查證其賣出確實賺取之差價，惟
    依前所述，被告販賣海洛因、安非他命當有意圖營利之犯意
    甚明。
(五)、綜合上開各節，被告否認有販賣安非他命予丙○○、乙○○
    及販賣海洛因予乙○○等情，與本院調查之事證不符，要無
    足取，被告確有於附表貳所示時、地販賣安非他命、海洛因
    予乙○○，販賣安非他命予丙○○之犯行，堪可認定，應依
    法論科。
參、論罪科刑：
一、被告行為後，刑法及刑法施行法業於94年2月2日經總統以華
    總一義字第09400014901號令修正公布，並於95年7月1日施
    行（下稱新刑法，修正前刑法下稱舊刑法），經分別比較新
    舊法如附件所示。
二、按海洛因、安非他命屬毒品危害防制條例第2條第2項第1款
    、第2款所列之第1級、第2級毒品；核被告甲○○附表貳編
    號1、2所為，係犯毒品危害防制條例第4條第2項販賣第二級
    毒品罪；附表貳編號3所為，係犯同條例第4條第1項販賣第
    一級毒品罪；被告其於販賣前持有海洛因、安非他命之低度
    行為，為其販賣之高度行為所吸收，不另論罪。而被告先後
    多次販賣第二級毒品安非他命、第一級毒品海洛因之犯行，
    時間緊接，犯罪構成要件相同，顯係基於概括之犯意反覆為
    之，應依修正施行前刑法第56條之規定論以連續犯並加重其
    刑。並就被告販賣海洛因之罰金刑部分，及販賣安非他命之
    有期徒刑暨罰金刑部分，均加重其刑。至於被告販賣海洛因
    、安非他命之法定刑為死刑、無期徒刑部分，依法不得加重
    。又被告有犯罪事實欄所載之前科，此有臺灣高等法院被告
    前案紀錄表1件在卷可稽，其受有期徒刑執行完畢後5年內再
    犯本件有期徒刑以上之罪，為累犯，除販賣第一級毒品之主
    刑為死刑、無期徒刑及販賣第二級毒品本刑為無期徒刑部分
    ，依法不得加重外，餘均加重其刑。又其刑有二種加重事由
    （連續、累犯），並遞加之。被告所犯上述2罪間，犯意各
    別、罪質各異，行為互殊，犯罪構成要件不同，應分論併罰
    。至檢察官起訴被告販賣第二級毒品安非他命予乙○○二次
    ，每次1000或2000元，此部分尚無證據證明，惟本件有連續
    犯之裁判決一罪關係，爰不另為無罪之諭知。至被告販賣價
    金為4000元該次，雖未據起訴，然與起訴經論罪科刑部分有
    連續犯之裁判上一罪關係，本院自應併予審理。
三、又查被告甲○○本身有施用毒品之習性，業經其供述在卷（
    見警卷第12頁、臺灣臺南地方法院檢察署96年度偵字第2234
    號卷第21頁），且其有多次施用毒品，經原審判刑在案等情
    ，並有臺灣高等法院被告前案紀錄表在卷可憑（見原審卷(一)
    第8至26頁），其為圖供給自己施用毒品無虞，或與其他吸
    食者互通有無而為上述販賣毒品，次數及金額均不大，犯行
    尚非十分重大，與坊間中盤、大盤販毒者有別。然被告就販
    賣第一級毒品海洛因部分之犯行，情狀相較於法定最低刑度
    ，本院認縱量以最低之刑，仍有法重情輕之情，爰依刑法第
    59條之規定，酌減其刑，併依刑法第71第1項規定，先加後
    減之。
四、原判決以被告犯行明確，依法論罪科刑，固非無見。惟按：
    (一)按販賣毒品，行為人主觀須有營利之意圖，原判決事實部
    分未敘明被告有營利之意圖，尚有未洽。(二)原判決第14頁雖
    論述被告為連續犯，亦未論述得加重其刑至二分之一。(三)本
    件被告販第二級毒品予乙○○部分，本院認定僅1次，金額
    為4000元，原判決認係4次，金額為10000元，尚有未妥。檢
    察官以被告販賣第一級毒品部分，未坦承犯罪，毫無悔過之
    意，難認有情堪憫恕因素，原判決竟引用刑法第59條予以減
    輕其刑，顯非適宜等語，而提起上訴。然按同為販賣第一級
    毒品者，原因動機不一，犯罪情節未必相同，或對大盤毒梟
    ，或為中，小盤，甚或僅止於施用毒品者友儕間謀取蠅頭小
    利互通有無，其販賣行為所造成危害社會之程度大相逕庭，
    法律科處此類犯罪，所設定之法定最低度刑卻同對「無期徒
    刑，得供科新台幣1000萬以下罰金」，不可謂不重。於此情
    形，尚依其情狀處以有期徒刑，即足以懲儆，並可達防衛社
    會之目的者，自非不可考量其主觀惡性與客觀犯行有無可憫
    恕之處，俾適用刑法第59條規定酌量減輕其刑，期使個案間
    之量刑，符合罪刑相當原則及比例、平等原則（97台上4319
    號判決酌參）。本件被告販販之次數、數量，得均甚微，僅
    區區3次，金額14000元，是以，依上開說明，予以酌減其刑
    ，應認符合罪刑相當原則及比例、平等原則。是此部分檢察
    官上訴難謂有理由。又被告上訴否認犯罪，其理由為不可採
    。然原判決既有上述未當之處，自應由本院就連續販賣第一
    、二級毒品暨定應執行刑部分予以撤銷改判。爰審酌被告甲○○有犯罪事實欄所載之前科，素行不佳，犯後矢口否認販
    賣第一、二級毒品罪行，態度非佳，且其為謀求私利，從事
    販賣毒品，令買受或受讓毒品者沉迷於毒癮，無法自拔外，
    輕則戕害個人身心，重則因缺錢買毒而引發各式犯罪，實為
    多種犯罪之源頭，對國家、社會、個人之傷害可謂至深且鉅
    ，有鑑於毒品販售常有暴利可圖，故非予嚴懲，不足以遏止
    此類非行，惟審酌依目前證據調查結果顯示被告販賣數量、
    次數、所得款項僅3萬8千元，暨其生活狀況、智識程度、犯
    罪手段等一切情況，分別量處如主文所示之刑，並依修正施
    行前刑法第51條第5款定應執行之刑。
肆、沒收：
一、附表參編號1至2所示之物均為查獲之毒品海洛因、安非他命
    ，應依毒品危害防制條第18條第1項前段之規定沒收銷燬之
    。
二、附表參編號1、2所示之毒品包裝袋、附表參編號3至4所示之
    電子磅秤、分裝袋；附表肆編號5所示之分裝袋，係被告所
    有之物，已如前述，而因毒品價格昂貴，買賣毒品者，莫不
    錙銖必較，故常以電子磅秤秤重，又為防潮，故用分裝袋包
    裝，此為法院承辦同類案件所知悉之事項，故該等物品應屬
    被告所有供販賣第一、二級毒品所用之物；及附表參編號5
    、6門號手機，被告自承為其所有與丙○○、乙○○聯繫之
    物（見原審卷(一)第153頁、原審卷(二)第131頁），均應依毒品
    危害防制條例第19條第1項之規定宣告沒收，其中如附表參
    編號1、2所示之毒品包裝袋、附表參編號3至5，附表4編號5
    所示之物品既經扣押，即無全部或一部不能沒收之問題，自
    無併諭知不能沒收時追徵價額或以其財產抵償之必要。至附
    表參編號6所示之手機，未經扣案，如全部或一部不能沒收
    時，應追徵其價額。
三、被告販賣第一級毒品海洛因、第二級毒品安非他命所得金額
    ，共38000元，雖未據扣案，仍應依毒品危害防制條例第19
    條第1項之規定宣告沒收之，如全部或一部不能沒收時，以
    其財產抵償之（應沒收物為金錢，即無追徵價額之問題）。
四、附表參編號7所示之手機，與附表肆編號1、2至4所示之葡萄
    糖粉、手機等物，雖屬被告所有之物，然與被告所犯本件販
    賣毒品行為無關，均不併宣告沒收。
五、附表參編號8至13、附表肆編號6至8所示之手槍、子彈、改
    造槍枝零件、滑套彈簧、彈殼等物，與被告販賣毒品之行為
    無涉，故不併予諭知沒收。
據上論斷，應依刑事訴訟法第369條第1項前段、第364條、第299
條第1項前段，毒品危害防制條例第4條第1項、第2項、第18條第
1項前段、第19條第1項、刑法第2條第1項前段、第11條、第59條
，刑法第56條（修正前）、第47條（條正前）、第51條第5款（
修正前），判決如主文。
本案經檢察官范文豪到庭執行職務。
中    華    民    國    98    年    3     月    5     日
                  刑事第一庭    審判長法  官  黃崑宗
                                      法  官  蔡長林
                                      法  官  夏金郎
以上正本證明與原本無異。
如不服本判決應於收受送達後10日內向本院提出上訴書狀，其未
敘述上訴理由者，並得於提起上訴後10日內向本院補提理由書（
均須按他造當事人之人數附繕本）「切勿逕送上級法院」。
                                      書記官  劉岳文
中    華    民    國    98    年    3     月    5     日
附錄本案論罪科刑法條全文：
毒品危害防制條例第4條第一項、第二項：
製造、運輸、販賣第一級毒品者，處死刑或無期徒刑；處無期徒
刑者，得併科新臺幣一千萬元以下罰金。
製造、運輸、販賣第二級毒品者，處無期徒刑或七年以上有期徒
刑，得併科新臺幣七百萬元以下罰金。
附表壹：
┌──┬─────────┬──────┬──────────────┬─────┐
│編號│罪名及所犯法條    │ 宣告刑     │       沒收                 │  備註    │
├──┼─────────┼──────┼──────────────┼─────┤
│1   │連續販賣第二級毒品│有期徒刑捌年│1.販賣毒品所得新臺幣3萬元沒 │犯罪事實如│
│    │（毒品危害防制條例│            │  收，如全部或一部不能沒收，│附表貳編號│
│    │第4條第2項）      │            │  以財產抵償之。            │1、2      │
│    │                  │            │2.附表參編號2所示之安非他命 │          │
│    │                  │            │  沒收銷燬之。              │          │
│    │                  │            │3.附表參編號3至5、附表肆編號│          │
│    │                  │            │  5所示之物均沒收。         │          │
│    │                  │            │4.附表參編號6所示之手機沒收 │          │
│    │                  │            │  ，如全部或一部不能沒收時，│          │
│    │                  │            │  追徵其價額。              │          │
│    │                  │            │                            │          │
├──┼─────────┼──────┼──────────────┼─────┤
│2   │連續販賣第一級毒品│有期徒刑拾壹│1.販賣毒品所得新臺幣1萬4千元│犯罪事實如│
│    │（毒品危害防制條例│年          │  沒收，如全部或一部不能沒收│附表貳編號│
│    │第4條第1項）      │            │  ，以財產抵償之。          │3         │
│    │                  │            │2.附表參編號1所示之海洛因沒 │          │
│    │                  │            │  收銷燬之。                │          │
│    │                  │            │3.附表參編號3至5、附表肆編號│          │
│    │                  │            │  5所示之物均沒收。         │          │
│    │                  │            │4.附表參編號6所示之手機沒收 │          │
│    │                  │            │  ，如全部或一部不能沒收時，│          │
│    │                  │            │  追徵其價額或以其財產抵償之│          │
│    │                  │            │  。                        │          │
└──┴─────────┴──────┴──────────────┴─────┘
附表貳：
┌──┬──────────┬────────┬──────┬──────────┬──────────┐
│編號│販賣時間（民國）及次│ 販賣毒品種類   │  販賣對象  │  販賣地點          │ 販賣次數及價格     │
│    │數                  │                │            │                    │  （幣值：新臺幣）  │
├──┼──────────┼────────┼──────┼──────────┼──────────┤
│1   │94年1月初至同年10月 │第二級毒品安非他│  丙○○    │臺北縣三峽鎮添福添福│2000元10次          │
│    │下旬，最後1次為94年 │命              │            │285之5號丙○○家中  │共20000元           │
│    │11月1日之10日前     │                │            │                    │                    │
│    │  （共10次）        │                │            │                    │                    │
├──┼──────────┼────────┼──────┼──────────┼──────────┤
│2   │94年9月25日         │第二級毒品安非他│  乙○○    │94年9月25日在桃園縣 │                    │
│    │                    │命              │            │八德市大樹派出所    │4000元1次           │
│    │                    │                │            │  附近（4000元）    │                    │
│    │                    │                │            │                    │                    │
│    │                    │                │            │                    │                    │
│    │                    │                │            │                    │                    │
├──┼──────────┼────────┼──────┼──────────┼──────────┤
│3   │1.94年9月23日       │第一級毒品海洛因│  乙○○    │1.桃園縣八德市○○街│1.6000元1次         │
│    │2.94年10月9日       │                │            │  69巷55號之1乙○○ │2.7000元1次         │
│    │3.94年10月23日      │                │            │  家中              │3.1000元1次         │
│    │（共3次）           │                │            │2.桃園縣八德市○○街│共14000元           │
│    │                    │                │            │  松雨汽車旅館      │                    │
│    │                    │                │            │3.臺北縣三峽鎮某中古│                    │
│    │                    │                │            │  車行              │                    │
└──┴──────────┴────────┴──────┴──────────┴──────────┘
附表參：
  ┌───────────────────────────────────┐
  │扣押地點：臺北縣樹林市柑園橋下河濱公園9472-MQ自小客車內（編號6部分未據│
  │扣案）                                                                │
  ├──┬────────────┬───┬───────────────┤
  │編號│ 扣  案  物  品         │數 量 │備                        註  │
  ├──┼────────────┼───┼───────────────┤
  │  1 │海洛因（總淨重7.1公克） │  2包 │1.臺北市警察局刑事警察大隊初步│
  │    │                        │      │  鑑驗報告單（偵Ａ卷第72頁）：│
  │    │                        │      │ （數量：2小包；總毛重7.9公克 │
  │    │                        │      │  、總淨重7.1公克；依聯勤204製│
  │    │                        │      │  造之煙毒品檢驗A包試劑初步檢 │
  │    │                        │      │  驗結果呈嗎啡、海洛因反應）  │
  │    │                        │      │2.法務部調查局95年3月9日鑑定通│
  │    │                        │      │  知書（偵Ｂ卷第3頁）：       │
  │    │                        │      │ （檢驗結果：送驗結果2包均含第│
  │    │                        │      │  一級第6類毒品海洛因成分，合 │
  │    │                        │      │  計淨重7.26公克，空包裝重0.73│
  │    │                        │      │  公克，純度5.90%，純質淨重0. │
  │    │                        │      │  43公克）                    │
  ├──┼────────────┼───┼───────────────┤
  │  2 │安非他命（淨重1.4公克） │  1包 │1.臺北市警察局刑事警察大隊初步│
  │    │                        │      │  鑑驗報告單（偵Ａ卷第73頁）  │
  │    │                        │      │  （數量：1小包、總毛重1.8公克│
  │    │                        │      │  、總淨重1.4公克；依聯勤204製│
  │    │                        │      │  造之煙毒品檢驗A包試劑初步檢 │
  │    │                        │      │  驗結果呈安非他命反應）      │
  │    │                        │      │2.臺北市警察局95年4月18日北市 │
  │    │                        │      │  鑑毒字第1358號鑑驗通知書（偵│
  │    │                        │      │  Ａ卷第117、119頁）          │
  │    │                        │      │ （疑似安非他命白色透明晶體1包│
  │    │                        │      │  ：毛重1.74公克，淨重1.39公克│
  │    │                        │      │  ，取0.01公克化驗，餘1.38公克│
  │    │                        │      │  ；鑑驗結果：檢出第二級毒品甲│
  │    │                        │      │  基安非他命、N-N二甲基安非他 │
  │    │                        │      │  命成分。）                  │
  ├──┼────────────┼───┼───────────────┤
  │  3 │電子秤                  │ 1臺  │                              │
  ├──┼────────────┼───┼───────────────┤
  │  4 │分裝袋                  │ 5包  │                              │
  ├──┼────────────┼───┼───────────────┤
  │  5 │1.NOKIA手機             │ 各1枝│1.門號：0000000000            │
  │    │（序號:000000000000000）│      │2.門號：0000000000            │
  │    │2.NOKIA手機             │      │                              │
  │    │（序號:000000000000000）│      │                              │
  ├──┼────────────┼───┼───────────────┤
  │  6 │門號0000000000號手機    │ 1枝  │（未據扣案）                  │
  │    │                        │      │                              │
  ├──┼────────────┼───┼───────────────┤
  │  7 │SHARP手機               │ 1枝  │門號：0000000000              │
  │    │（序號:000000000000000）│      │                              │
  ├──┼────────────┼───┼───────────────┤
  │  8 │制式90手槍              │ 1枝  │                              │
  ├──┼────────────┼───┼───────────────┤
  │  9 │彈匣                    │ 1個  │                              │
  ├──┼────────────┼───┼───────────────┤
  │ 10 │制式9mm子彈             │ 8顆  │                              │
  ├──┼────────────┼───┼───────────────┤
  │ 11 │土造9mm子彈             │ 2顆  │                              │
  ├──┼────────────┼───┼───────────────┤
  │ 12 │土造8mm子彈             │ 25顆 │                              │
  ├──┼────────────┼───┼───────────────┤
  │ 13 │改造槍枝零件            │  1批 │                              │
  └──┴────────────┴───┴───────────────┘
附表4：
  ┌───────────────────────────────────┐
  │扣押地點：桃園縣龜山鄉○○路251巷2-1號7樓B703                         │
  ├──┬─────────────────┬────┬─────────┤
  │編號│ 扣  案  物  品                   │數  量  │備註              │
  ├──┼─────────────────┼────┼─────────┤
  │  1 │葡萄糖粉                          │  5包   │                  │
  ├──┼─────────────────┼────┼─────────┤
  │  2 │NOKIA手機（序號:000000000000000 ）│  1枝   │門號：0000000000  │
  ├──┼─────────────────┼────┼─────────┤
  │  3 │NOKIA手機（序號:000000000000000 ）│  1枝   │                  │
  ├──┼─────────────────┼────┼─────────┤
  │  4 │OKWAP手機（序號:000000000000000 ）│  1枝   │                  │
  ├──┼─────────────────┼────┼─────────┤
  │  5 │分裝袋                            │  2個   │                  │
  ├──┼─────────────────┼────┼─────────┤
  │  6 │滑套彈簧                          │  1個   │                  │
  ├──┼─────────────────┼────┼─────────┤
  │  7 │槍枝零件                          │  1個   │                  │
  ├──┼─────────────────┼────┼─────────┤
  │  8 │彈殼                              │  1個   │                  │
  └──┴─────────────────┴────┴─────────┘
附件：（新舊法比較）
一、刑法第47條累犯之規定：
    被告行為時，刑法第47條第1項規定「受徒刑之執行完畢，
    或一部之執行而赦免後，5年以內再犯有期徒刑以上之罪者
    ，為累犯，加重本刑至2分之1。」，然被告行為後刑法第47
    條規定「受徒刑之執行完畢，或一部之執行而赦免後，5年
    以內故意再犯有期徒刑以上之罪者，為累犯，加重本刑至2
    分之1。」，雖累犯規定之修正，並非犯罪構成要件或刑罰
    之變更，但因被告犯行是否需論以累犯，顯已影響行為人刑
    罰加重與否之法律效果，自屬法律有變更，然因被告乃出於
    故意再犯本件有期徒刑以上之罪，不論修正施行前、後之法
    條適用結果均不分軒輊，故依修正後刑法第2條第1項之規定
    依修正施行前第47規定論以累犯。
二、刑法第56條連續犯之規定：
    被告行為時，刑法第56條規定「連續數行為而犯同一之罪名
    者，以一罪論。但得加重其刑至2分之1。」，被告行為後之
    刑法業已刪除連續犯之規定，此雖非犯罪構成要件或刑度之
    變更，但因多次犯行是否可依連續犯論以一罪或數罪併罰，
    顯已影響行為人刑罰之法律效果，自屬法律有變更，應依修
    正施行後刑法第2條第1項規定比較新、舊法。而本案依照新
    法刪除連續犯之規定，必須就被告多次販賣第一級毒品、第
    2級毒品、多次轉讓第二級毒品之犯行分論併罰，顯然不若
    舊法得依連續犯之規定論以一罪較為有利，因此，仍應適用
    修正施行前刑法第56條連續犯之規定較為有利。
三、刑法第51條定應執行刑之規定：
    被告行為後，刑法第51條規定亦併同修正公布施行，修正前
    刑法第51條第5款係規定：「宣告多數有期徒刑者，於各刑
    中之最長期以上，各刑合併之刑期以下，定其刑期。但不得
    逾20年。」，修正後刑法第51條第5款則規定：「宣告多數
    有期徒刑者，於各刑中之最長期以上，各刑合併之刑期以下
    ，定其刑期。但不得逾30年。」兩相比較結果，修正後之規
    定並非較有利於被告，自應依刑法第2條第1項前段，適用修
    正施行前刑法第51條第5款規定，定其應執行之刑。
四、刑法第65條：
    查被告行為時，修正施行前刑法第65條第2項規定「無期徒
    刑減輕者，為7年以上有期徒刑」，惟被告行為後同條項業
    已修正為「無期徒刑減輕者，為20年以下15年以上有期徒刑
    」，參酌其修正理由為無期徒刑之減輕效果，死刑及有期徒
    刑之減輕效果，具有合理之差異為當，易言之，無期徒刑減
    輕為有期徒刑之下限，不應低於有期徒刑減輕之上限，而有
    此修正，此部分乃刑罰實質內容之變更，影響行為人刑罰結
    果，自屬法律有變更，而有比較新舊法之必要，茲因修正施
    行後刑法第65條第2項關於無期徒刑減輕刑度範圍業已提高
    ，因此，依刑法第2條第1項之規定，應適用修正施行前刑法
    第65條第2項之規定對被告較為有利。
五、至被告行為後，修正施行後刑法第57條、第59條規定之文字
    固有所變動，然此為法院就刑之裁量及酌減審認標準見解之
    明文化，非屬法律之變更（最高法院95年度第8次刑事庭會
    議決議參照），自無刑法第2條第1項規定之適用，是以，應
    適用修正施行後刑法第57條、第59條之規定。
六、按刑法第38條第1項第3款雖於94年2月2日刑法修正時，另增
    列因犯罪所生之物得沒收之規定，然核與本件憑以沒收之刑
    法第38條第1項第2款無關，不生新舊法比較問題，併予敘明
    。


司法院資訊處製作；財團法人民間司法改革基金會備份。
